臺灣臺南地方法院刑事判決　　　　　　　95年度易字第1029號
公　訴　人　臺灣臺南地方法院檢察署檢察官
被　　　告　丁○○
　　　　　　戊○○
上列被告等因贓物等案件，經檢察官提起公訴（95年度偵字第
11684號），本院判決如下：
    主  文
丁○○竊盜，處有期徒刑肆月，如易科罰金，以新臺幣壹仟元折
算壹日。並於刑之執行完畢或赦免後，令入相當處所，施以監護
壹年。
戊○○搬運贓物，處有期徒刑月，如易科罰金，以新臺幣壹仟
元折算壹日。
    事  實
一、丁○○於因思考呈現明顯之怪異想法、誇大妄想及被害妄想
    ，對外界事務之知覺理會、判斷作用能力及其行為控制能力
    ，較普通人之平均程度顯然減退，而屬於因精神障礙致其辨
    識違法而行為之能力顯著減低之精神耗弱之人之狀況下，竟
    意圖為自己不法之所有，於民國95年7月17日上午10時許，
    在陸軍第八軍團司令部管領之「中興新城」內，臺南市○區
    ○○路185巷9號旁，竊得放置在該處之鐵門3塊及水溝蓋1個
    後，即委請戊○○前往載運。戊○○騎其所有之三輪車至「
    中興新城」後，能預見丁○○委請其搬運之鐵門3塊可能是
    來路不明之贓物，竟基於搬運贓物之不確定故意，與丁○○
    合力搬運上開鐵門至三輪車上，丁○○另自行將水溝蓋搬至
    機車上，丁○○與戊○○2人遂分別騎駛機車與三輪車，前
    往臺南市○○區○○路五段160號日吉資源回收廠，變賣得
    款新臺幣（下同）3850元，戊○○則獲得400元之報酬。嗣
    經警據報於同日上午11時54分許前往資源回收廠攔檢，起出
    鐵門3塊及水溝蓋1個。
二、案經臺南市警察局第三分局報請臺灣臺南地方法院檢察署檢
    察官偵查起訴。
    理  由
壹、程序方面（關於供述證據之證據能力）
一、被告丁○○部分：
  （一）證人即同案被告戊○○、證人丙○○及乙○○等人於警
        詢之陳述，均屬被告以外之人審判外之言詞陳述，被告
        丁○○否認該供述之證據能力，而證人戊○○、丙○○
        、乙○○於本院審理時以證人身分接受交互詰問後，認
        其等於警詢中之供述亦無「具有較可信之特別情況」，
        依刑事訴訟法第159條第1項、第159條之3之規範意旨，
        應認該等證人於警詢中之陳述，對被告丁○○而言並無
        證據能力。
  （二）被告戊○○於臺灣臺南地方法院檢察署檢察官偵訊時之
        供述並未具結，依刑事訴訟法第158條之3之規定，其上
        開證言對於被告丁○○而言，自無證據能力。
二、被告戊○○部分：
    被告丁○○於臺灣臺南地方法院檢察署檢察官偵訊時之供述
    並未具結，依刑事訴訟法第158條之3之規定，其上開證言對
    被告戊○○並無證據能力。
貳、實體方面
  一、有罪部分
    （一）訊據被告丁○○固供承於95年7月17日在「中興新城
          」拿取鐵門3塊後，以400元之代價，委託被告戊○○
          將之載運至日吉資源回收廠變賣，得款3850元之事實
          ，惟矢口否認有何竊盜犯行，先後辯稱：伊是「中興
          新城」留守的人員，鐵門是伊清理環境時清運出來的
          ，伊未曾見過水溝蓋，水溝蓋是警察到了日吉資源回
          收後，由日吉資源回收廠的操作怪手人員在廢鐵堆裡
          挖了約20幾分鐘才挖出來的。鐵門賣給日吉資源回收
          廠3千多元，都留作整理眷村的經費；伊是國防軍備
          警指定的警衛，所以住在中興新城，是受僱於中興新
          城自治會會長甲○○，在中興新城做環保工，於7月1
          7日在「中興新城」沒有清理到水溝蓋，水溝蓋是警
          察請日吉資源回收廠的怪手挖好幾十噸才出來的，出
          售廢鐵的錢，是拿來買清潔劑使用的云云；被告葉富
          勇則坦認以400元之代價，受被告丁○○委託，載運
          鐵門3塊至日吉資源回收廠變賣之事實，惟矢口否認
          有何搬運贓物之犯行，辯稱：被告丁○○說鐵門是他
          的東西，伊不知道鐵門是贓物，水溝蓋不是伊搬的云
          云。
    （二）經查，被告丁○○於95年7月17日上午10時許，在「
          中興新城」內之臺南市○區○○路185巷9號住宅旁，
          搬取鐵門3塊後，以400元之代價，委託被告戊○○將
          之載往變賣，被告戊○○駕駛三輪車至「中興新城」
          後，被告2人即共同將該鐵門3塊搬運至該三輪車上，
          將之載往日吉資源回收廠，賣得3850元等情，業據被
          告丁○○與戊○○一致供述在卷，核與證人即日吉資
          源回收廠之會計人員庚○○證述目擊被告戊○○載運
          鐵門至回收廠變賣，及交付價款3850元予被告丁○○
          之過程相符（見本院卷第90、91頁），並有3850元扣
          案可稽，是此部分之事實，堪以認定。
    （三）被告丁○○雖以前詞置辯，然查：
        1.被告戊○○於本院以證人身份具結後證稱：伊看到陳
          維芳騎摩托車載運水溝蓋，放在摩托車的腳踏板的位
          置（見本院卷第100頁），而被告戊○○與丁○○2人
          並無任何仇隙一情，亦據被告2人供述明確，是被告
          戊○○應無設詞誣陷被告丁○○之理，其證詞應堪採
          信；參以證人即受於僱日吉資源回收廠駕駛怪手吸取
          廢鐵之司機丙○○於本院結證稱：伊在警局時曾跟警
          察說「我在用怪手將鐵門吸起來時發現有一塊黑色四
          方形金屬物品從中掉落我不知為何物。是警方到達現
          場勘查時才發現該金屬物品是臺南市公物」；伊將鐵
          門吸起來的時候，發現水溝蓋在鐵門的正下方等語（
          見本院卷第94、95頁）。據上，則本件扣案之水溝蓋
          確係被告丁○○自「中興新城」內搬取、載運至日吉
          資源回收廠販賣之情，同堪認定，被告丁○○辯稱未
          曾在「中興新城」拿取水溝蓋云云，與事實不符，要
          無可採。
        2.證人即聯勤四支部南補庫政戰官乙○○於本院結證稱
          ：中興新城自治會在遷至長榮路的新建眷村後，就解
          編了，換軍方來處理。軍方沒有委託自治會會長吳興
          國或被告丁○○繼續維護中興新城的整潔打掃工作，
          也沒有委託他們變賣鐵門、鐵窗等語（見本院卷第96
          頁）；證人即「中興新城」自治會會長甲○○於本院
          結證稱：伊原是「中興新城」自治會會長，於95年2
          月1日已卸任。當初成立自治會的時候，並未委託代
          管的清潔人員，伊曾開會要求軍中的部隊來做的，但
          是因為部隊的人很少，所以就沒有做了。自治會未曾
          委託在庭的被告丁○○拆除不要的廢鐵去販賣，也沒
          有請市政府派臨時工去清潔，中興新城已經要拆除，
          沒有必要作打掃的工作等語（見本院卷第101至102
          頁）。由上開證人證詞可知，不論是聯勤四支部南補
          庫或是「中興新城」自治會，均未曾委託被告丁○○
          前往處理「中興新城」內之物品，被告丁○○辯稱其
          是受國防軍備警或中興新城自治會會長而清理「中興
          新城」內之鐵門等物品云云，均與事實不符，要無足
          取。
        3.綜上，被告丁○○所辯洵無可採，其於上述時間，在
          「中興新城」擅自搬取他人所有之鐵門3塊及水溝蓋1
          個之事實可以認定。又其並非有權處分本件系爭鐵門
          及水溝蓋之人員，其未經有權處理機關人員同意拿取
          該鐵門3塊及水溝蓋1個，所為即屬竊盜行為無訛。
    （四）被告戊○○雖辯稱其不知所搬運之物品係被告丁○○
          偷竊之物，被告丁○○係向其告稱該3塊鐵門是被告
          丁○○所有物品云云，惟查：
        1.按行為非出於故意或過失者，不罰；行為人對於構成
          犯罪之事實，明知並有意使其發生者，為故意；行為
          人對於構成犯罪之事實，預見其發生而其發生並不違
          背其本意者，以故意論，刑法第12條、第13條分別定
          有明文。而行為人對於構成犯罪事實之認識，並不以
          其主觀上百分之百確信其所認識之事實係犯罪事實為
          必要，只要行為人於行為時（著手時）對其行為將實
          現全部構成要件有高度的預見可能性即為已足。
        2.查前揭被告丁○○搬運之鐵門，係放置在「中興新城
          」內，而該「中興新城」內之住戶雖大部分已完成搬
          遷，而屬於無人居住之狀態，然「中興新城」內之建
          築物四面牆壁、屋頂仍屬完整，環境尚稱整潔、乾淨
          ，且大門入口處有一佈告欄，其上貼有公告，記載嚴
          禁任何人擅自進入拆卸門窗鐵板等字樣，有現場照片
          3張可資為證（參見警卷第30、31頁），是以該處雖
          無人居住，但一般具有社會經驗之人，自該處外觀，
          應尚能預見該處目前仍屬有人支配管領之社區。
        3.觀諸警卷所附相片顯示，被告丁○○與戊○○搬運之
          鐵門3塊，乃供作住宅大門使用，且其中1塊，其上印
          有門牌號碼「臺南市○○路185巷13號5樓之2」，則
          任何具有一般社會生活經驗之人見及於此，即應對於
          該等鐵門應非屬1個人單獨所有物品一節，有所認識
          ，而被告戊○○自陳其從事修理機車之工作，為一意
          識健全具有社會生活經驗之成年人，對此應有認識，
          其竟未詳加追問，即與被告丁○○共同搬運鐵門前往
          日吉資源回收廠販賣，足見被告戊○○乃有不論被告
          丁○○委請其搬運者是否為贓物，仍不違背其搬運之
          意願，被告戊○○顯有搬運贓物之不確定故意。
        4.綜上，被告戊○○所辯洵無可採，其確有搬運贓物之
          不確定故意，可以認定。
    （五）綜上所查，被告丁○○、戊○○所辯均屬卸責之詞，
          洵無足採。本件事證已臻明確，被告丁○○之竊盜犯
          行，及被告戊○○之搬運贓物犯行堪以認定，應依法
          論科。
    （六）核被告丁○○所為，係犯刑法第320條第1項之竊盜罪
          ；被告戊○○所為係犯刑法第349條第2項之搬運贓物
          罪。又按行為時因精神障礙或其他心智缺陷，至其辯
          識行為違法或依其辯識而行為之能力，顯著降低者，
          得減輕其刑，刑法第19條第2項定有明文。本院針對
          被告丁○○為上開犯行時之精神狀態，送請嘉南療養
          院鑑定，經該院綜合被告丁○○之過去生活史、疾病
          史、犯案經過、身體檢查、精神狀態檢查及心理衡鑑
          結果，認為：陳員（即被告丁○○）意識清楚，目前
          智能介於正常智力中等水準，其思考呈現明顯之怪異
          想法、誇大妄想及被害妄想，且參考其於94年11月10
          日至95年5月11日在法院之準備程序筆錄，顯示其妄
          想內容相當固著。依其過去之病歷記錄來判斷，其罹
          患精神分裂病已至少有7年以上，且已導致其思考經
          常脫離現實，顯著影響其社會角色之功能。目前在臨
          床上認被告丁○○就犯行時，顯然受到其精神病症狀
          之影響，導致其在當時對外界事務之知覺理會、判斷
          作用能力及其行為控制能力，較普通人之平均程度顯
          然減退，已達於精神耗弱之程度等情，有嘉南療養院
          96年1月4日嘉南般字第0960000219號函附之司法精神
          鑑定報告書1份可憑（見本院卷第117至121頁）。據
          此足認被告丁○○實行本件犯行時之精神狀態已達精
          神耗弱之程度，爰依刑法第19條第2項規定減輕其刑
          。爰審酌被告丁○○前於87年間有麻醉藥品管理條例
          案件前科，被告戊○○於61年間前有偽造文書前科，
          2 人因貪圖小利而分別犯上開罪名，犯後均矢口否認
          犯行，態度不佳，被告丁○○雖係專科畢業，惟其罹
          患有精神病，乃精神耗弱之人，被告戊○○僅國小畢
          業，智識程度不高，又被告丁○○所竊取之物及被告
          戊○○所收受之贓物，價值非重，犯罪所生危害尚輕
          等一切情狀，分別量處如主文所示之刑，並均諭知易
          科罰金之折算標準。
    （七）再按刑法第87條第2項、第3項規定：「有第19條第2
          項及第20條之原因，其情形足認有再犯或有危害公共
          安全之虞時，於刑之執行完畢或赦免後，令入相當處
          所，施以監護。但必要時，得於刑之執行前為之」、
          「前二項之期間為五年以下。但執行中認無繼續執行
          之必要者，法院得免其處分之執行。」本院審酌前開
          精神鑑定報告內載「陳員（即被告丁○○）因罹患精
          神分裂病，職業與社交功能退化，目前為獨居狀態，
          家庭支持系統極差，其對於自身之精神疾病亦缺乏病
          識感，治療順從性不佳，在未受適當之藥物治療下，
          其異常之精神病症狀將愈明顯，恐有再犯或有危害公
          共安全之虞，建議宜安排其接受至少6個月至1年之監
          護處分，於精神醫療機構接受進一步之評估與必要之
          藥物治療，同時配合心理與社會復健訓練，增進其病
          識感與服藥順從性，強化對精神症狀與壓力的因應技
          巧、提昇自制能力、積極安排與建構家庭及社區支持
          系統，並灌輸法律教育，以減少因此而衍生之行為、
          認知問題，以降低再犯之可能性」之建議，及參酌被
          告丁○○罹有多年之精神病症，於本院審理中一再妄
          稱其係受委託於軍方或「中興新城」自治會處理事務
          之人，顯見其病情不易藉由本身自制，且其生活環境
          亦並無法對其監督及提供醫療支持，基於避免被告未
          受適當且持續性之精神科專業治療及復健訓練，而導
          致偏差或犯罪行為再度出現之危險性，以及防衛社會
          之目的，有對其採取隔離、保護與治療措施之必要，
          爰依刑法第87條第2項、第3項規定，宣告被告應於刑
          之執行完畢或赦免後，令入相當處所施以監護處分1
          年。
  二、不另為無罪諭知部分
    （一）公訴意旨另認被告戊○○基於搬運贓物之犯意，與被
          告陳維共同搬運被告丁○○所竊取之前述水溝蓋至日
          吉資源回收廠販賣，因認被告戊○○此部分亦涉有搬
          運贓物罪嫌。
    （二）按犯罪事實應依證據認定之，無證據不得認定犯罪事
          實。又不能證明被告犯罪者，應諭知無罪之判決，刑
          事訴訟法第154條第2項、第301條第1項分別定有明文
          。
    （三）公訴人認被告戊○○上揭部分尚涉有此部分搬運贓物
          罪嫌，係以證人乙○○、庚○○警詢之證述、竊盜現
          場照片及日吉資源回收廠現場照片等為其論據。訊據
          被告戊○○堅決否認有此部分犯行，辯稱：伊沒有搬
          運水溝蓋，水溝蓋是被告丁○○自己搬上機車的等語
          。經查：
        1.竊盜現場及日吉資源回收廠之現場照片，僅能證明水
          溝蓋原係放置於「中興新城」內之物品，以及在日吉
          資源回收內起獲該水溝蓋之事實；而證人乙○○於警
          詢中僅證稱鐵門及水溝乃原放置於「中興新城」內之
          物品，並未證述被告戊○○有何搬取水溝蓋之行為；
          另據證人庚○○於警詢之證詞，亦僅證述見到被告葉
          富勇用三輪車載運紅色鐵門進場，未提及被告戊○○
          有載運水溝蓋之行為，是公訴人提出之各項證據，均
          無從證明被告戊○○有何搬運水溝蓋之犯行。
        2.證人丙○○、庚○○經本院傳喚到庭後具結作證之陳
          述，均表示在被告丁○○、戊○○載運物品進入日吉
          資源回收廠販賣時，只注意到鐵門，未注意到水溝蓋
          是由何人載運等語（見本院卷第90至95頁）。是其等
          之證詞均不足以證明被告戊○○有搬運水溝蓋之犯行
          。
    （四）綜上，檢察官提出之前開證據，均不能證明被告葉富
          勇有前述之搬運水溝蓋犯行。此外，復查無其它證據
          足資證明被告戊○○有此部分犯行，上開公訴意旨所
          指被告戊○○涉嫌搬運水溝蓋之犯行，自屬無法證明
          ，惟公訴人認被告戊○○此部分與前述經論罪科刑之
          搬運贓物部分有接續犯之實質上一罪關係，爰不另為
          無罪判決之諭知。
據上論斷，應依刑事訴訟法第299條第1項前段，刑法第320條第
1項、第349條第2項、第19條第2項、第41條第1項前段、第87條
第2項、第3項，刑法施行法第1條之1第1項、第2項前段，判決如
主文。
本案經檢察官己○○到庭執行職務。
中　　華　　民　　國　　96　　年　　2 　　月　　27　　日
　　　　　　　　　刑事第七庭  審判長法　官　蔡奇秀
                                    法  官  林欣玲
                                    法  官  莊玉熙
以上正本證明與原本無異。
如不服本判決，應於收受送達後10日內向本院提出上訴書狀（應
附繕本）。
　　　　　　　　　　　　　　　　　　書記官　余富誠
中　　華　　民　　國　　96　　年　　3 　　月　 　1　　日
附錄本案論罪科刑法條全文：
刑法第320條第1項
意圖為自己或第三人不法之所有，而竊取他人之動產者，為竊盜
罪，處 5 年以下有期徒刑、拘役或 5 百元以下罰金。
刑法第349條第2項
搬運、寄藏、故買贓物或為牙保者，處5年以下有期徒刑、拘役
或科或併科1千元以下罰金。
